臺灣基隆地方法院宣示判決筆錄　　九十一年度基簡字第四二一號
　　原　　　告　乙○○
　　被　　　告　甲○○
右當事人間九十一年度基簡字第四二一號損害賠償事件於中華民國九十一年八月二十
三日下午四時在本院民事第七法庭公開宣示判決出席職員如左：
　　　　　　　　法　　　官　蔡佳玲
　　　　　　　　法院書記官　陳碧玉
　　　　　　　　通　　　譯　劉春生
朗讀案由兩造均未到法官朗讀主文宣示判決，並諭知將判決主文、所裁判之訴訟標的
及其理由要領，記載於後：
    主　　　文
被告應給付原告新臺幣壹萬元，及自民國九十一年三月十三日起至清償日止，按週年
利率百分之五計算之利息。
原告其餘之訴駁回。
訴訟費用由被告負擔二十分之一，餘由原告負擔。
本判決原告勝訴部分於原告以新臺幣仟佰元為被告供擔保後，得為假執行；但被
告如於假執行程序實施前，以新臺幣壹萬元為原告預供擔保，得免為假執行。
原告其餘假執行之聲請駁回。
    事      實
甲、原告方面：
一、聲明：被告應給付原告新臺幣（下同）二十萬元，及自起訴狀繕本送達之翌日起
    至清償日止按週年利率百分之五計算之利息。原告願供擔保，請准宣告假執行。
二、陳述：原告係基隆市○○路「美之國」社區管理委員會主任委員，被告為同一社
    區住戶。因被告於該社區召集讀書會，有使用社區休閒中心逾時之情形，經管理
    委員會開會議決停止被告場地使用權三個月，被告因此遷怒原告，於九十年六月
    十八日下午四時許，至社區管理中心公開場所，辱罵當時正與社區總幹事龔克強
    洽談公務之原告：「王八蛋，王八烏龜蛋，王八烏龜生的蛋就是王八蛋。」等語
    ；又於同年月二十八日上午七時許，在社區○○路警衛值勤室旁，辱罵原告：「
    王八蛋」，致原告之名譽受有損害，精神遭受痛苦，為此請求被告賠償原告精神
    慰撫金二十萬元等語。
三、證據：引用原告於本院九十一年度簡上字第十四號刑事妨害名譽案件內所提出之
    證據。
乙、被告方面：
一、聲明：原告之訴及假執行之聲請均駁回。如受不利之判決，被告願供擔保免為假
    執行。
二、陳述：被告從未辱罵原告，原告於刑事案件審理中所聲請傳訊之證人與其關係密
    切，所為證言均不足採信。又原告指稱被告係因不滿社區管理委員會於九十年六
    月十六日開會作成停止被告場地使用權三個月之決議而遷怒原告，然經查證結果
    ，管理委員會於該次會議中並未討論或作成停止被告場地使用權三個月之決議，
    被告即不可能因此遷怒原告而辱罵之等語。
三、證據：提出錄音帶五捲、請求命原告提出九十年六月十六日管理委員會之開會錄
    音帶並引用被告於本院九十一年度簡上字第十四號刑事妨害名譽案件內所提出之
    證據。
    理      由
一、原告主張被告於九十年六月十八日下午四時許，於「美之國」社區管理中心公開
    場所，辱罵當時正與社區總幹事龔克強洽談公務之原告：「王八蛋，王八烏龜蛋
    ，王八烏龜生的蛋就是王八蛋。」等語；又於同年月二十八日上午七時許，在該
    社區○○路警衛值勤室旁，辱罵原告：「王八蛋」之事實，為被告所否認，然查
    ，此等事實業經證人龔克強（即該社區總幹事）於九十年十一月十三日臺灣基隆
    地方法院檢察署檢察官偵查中（案號：九十年度偵字第四五三○號被告甲○○妨
    害名譽案件）到庭具結證稱：「（九十年六月十八日下午四時，你人在管理中心
    ？）是。」、「當時謝主委（指原告）與我們洽談公務，此時甲○○進來就對著
    謝（秀珠）說『王八蛋』、『王八烏龜蛋』、『王八烏龜生的蛋就是王八蛋』並
    問我說是不是，當時我覺得錯愕，講完就走了，當時門開著，現場有四人。」等
    語，又於本院刑事庭九十一年三月十二日調查時（案號：九十一年度簡上字第十
    四號上訴人甲○○妨害名譽案件）到庭具結證稱：「（九十年六月十八日下午四
    時你有無在管理中心？）有，當時我與告訴人乙○○、證人白景奇（在場），當
    時被告進來向告訴人乙○○罵王八蛋等，當時被告並沒有指名，被告當時的眼神
    是對著告訴人乙○○。」、「（被告罵告訴人乙○○是否是你的推測？）不算推
    測，因為被告是向著告訴人乙○○罵。」等語明確；另證人白景奇（即該社區行
    政助理）於九十年十一月十三日臺灣基隆地方法院檢察署檢察官偵查中（案號：
    九十年度偵字第四五三○號被告甲○○妨害名譽案件）到庭具結證稱：「當時我
    坐總幹事（指證人龔克強）後面，我聽到的就如同總幹事所說的一樣。」，嗣於
    本院刑事庭九十一年三月十二日調查時（案號：九十一年度簡上字第十四號上訴
    人甲○○妨害名譽案件）亦到庭具結證稱：「當時有我與告訴人乙○○、證人龔
    克強三人，當時被告進來，就罵主委告訴人乙○○『王八蛋』，罵完就跑了。」
    等語明確，衡諸證人龔克強、白景奇均受僱於東京都管理顧問公司，並經該公司
    指派至「美之國」社區服務，與同為該社區住戶之兩造均無特殊之恩怨情仇，證
    人實無須故意偏頗原告與被告為敵，並自陷於兩造之紛爭中而平白無故屢遭司法
    單位傳訊之困擾，是證人龔克強、白景奇之證言應可採信，堪信原告指訴被告於
    九十年六月十八日下午四時許，至社區管理中心公開場所，辱罵當時正與社區總
    幹事龔克強洽談公務之原告：「王八蛋，王八烏龜蛋，王八烏龜生的蛋就是王八
    蛋。」一節為真實。再者，證人林琪南（即該社區警衛）於九十年十一月十三日
    臺灣基隆地方法院檢察署檢察官偵查中（案號：九十年度偵字第四五三○號被告
    甲○○妨害名譽案件）到庭具結證稱：「當時我在側門警衛站值班，我是在六點
    三十分接班，當時我看到有人在發傳單投入家戶的信箱，當時我也有幫忙收起來
    ，此時乙○○過來警衛站，我即將傳單交給她，此時甲○○即走過來，跟謝（秀
    珠）講話，內容我沒有注意，結果王（素昭）走開之前就罵謝（秀珠）『王八蛋
    』。」等語，嗣於本院刑事庭九十一年三月十二日調查時（案號：九十一年度簡
    上字第十四號上訴人甲○○妨害名譽案件）到庭具結證稱：「（是否確定被告發
    傳單的時間？）確實時間哪一天不記得，但我確定是早上七點多。當天早上被告
    發單子時，我拿單子看時，主委（指原告）就來了，被告就跑過來對著告訴人乙
    ○○罵一句王八蛋就走掉了。」、「（偵查中作證你稱那天是六月二十七日？）
    我沒有講，我當時也說不確定日期。」等語明確，佐以證人吳國華於本院刑事庭
    九十一年三月十二日調查時（案號：九十一年度簡上字第十四號上訴人甲○○妨
    害名譽案件）到庭具結證稱：「我六月二十七日下午五點，有接到被告的電話說
    有壹份文件要我幫他打字，我到她家拿，拿回辦公室晚上九點多才打文件，內容
    是美之國讀書會被停權的事情，我約晚上十一點多才打好給被告，我當時拿一張
    給她。」等語，且被告亦於本院刑事庭九十一年二月二十六日調查時（案號：九
    十一年度簡上字第十四號上訴人甲○○妨害名譽案件）坦言其係於九十年六月二
    十八日上午在該社區發說明書，足以研判原告所指被告於該社區○○路警衛站旁
    辱罵其「王八蛋」一事係發生於九十年六月二十八日上午七時許，且證人林琪南
    係該社區警衛，與同為社區住戶之兩造均無特殊之恩怨情仇，衡情證人林琪南亦
    無合理之動機欲故意偏頗原告與被告為敵，並自陷於兩造之紛爭中而平白無故屢
    遭司法單位傳訊之困擾，是證人林琪南之證言亦可採信，堪信原告指訴被告於九
    十年六月二十八日上午七時許，在社區○○路警衛值勤室旁，辱罵原告：「王八
    蛋」一節為真實。至於被告抗辯該社區管理委員會未於九十年六月十六日會議中
    討論或作成停止被告場地使用權三個月之決議，其並無辱罵原告之動機一節，經
    查證結果：(1)證人曾崑山（即該社區管理委員會委員）於本院九十一年三月二十
    二日調查時（案號：九十一年度簡上字第十四號上訴人甲○○妨害名譽案件）到
    庭具結證稱：「（開會的議程結束，是否要朗讀？）通常開會主委提議，委員沒
    有意見就通過，並沒有表決，會議結束後，會朗讀會議決議。」、「（是否有跟
    被告講那天沒有提到停權三個月的事情？）有，我們開完會有初稿，我看了，好
    像沒有提到這件事，因為停權三個月爭議比較大，我看管理辦法有這樣規定，我
    認為停權三個月合乎規定，所以沒有異議。」等語，(2)證人廖國棟（即該社區管
    理委員會委員）亦於該次調查程序中到庭具結證稱：「被告還沒有來的時候，有
    討論讀書會的事情，是說使用場地超過時間，延長時間要被告自行負責，我提議
    是否可以延長至十點，有些人還是說照規定，因為本來時間是到九點，還在討論
    當中時，被告就進來了，被告指出管理委員會有問題，當時被告還沒有提到讀書
    會的事情，當時王興福委員就說我們這些委員都要聽妳訓話，後來被告就坐下來
    ，聽我們開會，針對這件事沒有印象有對讀書會的事情作成決議，最後宣讀決議
    有宣讀依照管理辦法違反管理辦法停權三個月‧‧‧還沒有宣讀決議的時候，被
    告就先走了，因為後來決議完有三位委員要拿切結書去被告家給她簽，切結書內
    容大約是如果被告願意負責延長時間的責任，可能延長到十點，當時有決議如果
    被告簽切結書就可以到十點，不願意簽切結書就停權三個月。」等語，(3)證人王
    興福（即該社區管理委員會委員）於本院九十一年四月九日調查時（案號：九十
    一年度簡上字第十四號上訴人甲○○妨害名譽案件）到庭具結證稱：「六月十六
    我有去開會，當天開會時有講要討論讀書會的事情，主委（指原告）有講說要把
    讀書會停權，但沒有用表決，也沒有委員異議，就停權三個月，當天被告九點多
    來，當時有關讀書會的議題已經討論完畢，被告一來就講了二十多分鐘，說委員
    會的程序、主委都不合法，被告當時講話很大聲口氣不好，我當時要被告講重點
    不要再講了，會議最後，總幹事有宣讀決議文，被告當時有在場，但我不知道她
    是否有聽到，被告當場有表示意見，被告生氣說我是為社區做事，我聽時有說要
    跟被告再溝通開會完後，我有去被告家跟被告討論讀書會的事情，被告是希望讀
    書會能夠到晚上十一點，我講說不然妳寫切結書，發生事情被告要負責。」、「
    當天討論時，主委（指原告）是講停權三個月，總幹事宣讀時，有說停權。」、
    「（主委說停權三個月，大家沒有意見，是表示什麼？）是表示同意停權三個月
    的意思，在會議上我有跟主委（指原告）與其他委員講如果被告願意寫切結書，
    讀書會就可以延長到十一點，大家也沒有表示意見。」等語，顯見該次管理委員
    會會議確有就被告逾時使用休閒中心一事進行討論，並於最後宣讀會議決議事項
    之際，將停權三個月一案列入其中，當場未經開會委員異議而定案，是被告抗辯
    該次會議未對其作出停權三個月處分，其並無辱罵原告之動機一節，不足採信。
    此外，被告妨害原告名譽之犯行亦經本院刑事庭於九十一年五月二十九日以九十
    一年度簡上字第十四號刑事判決判處罰金三千元，如易服勞役以三百元折算一日
    確定在案，有該案卷證可稽，是原告主張被告有侵害其名譽之行為一節，堪信屬
    實。
二、按因故意或過失，不法侵害他人之權利者，負損害賠償責任，民法第一百八十四
    條第一項前段定有明文；次按不法侵害他人之身體、健康、名譽、自由、信用、
    隱私、貞操或不法侵害其他人格法益而情節重大者，被害人雖非財產上之損害，
    亦得請求賠償相當之金額，民法第一百九十五條第一項前段定有明文。被告侵害
    原告名譽之事實已如前述，故原告依民法第一百九十五條第一項前段之規定請求
    被告賠償精神慰撫金，於法有據。本院審酌被告擔任教職多年，竟因不滿該社區
    管理委員會依社區管理辦法所作成之決議內容而二度出言辱罵擔任該社區管理委
    員會主任委員之原告，且於偵審程序中一再否認犯行，未向原告道歉，原告無端
    受辱，其精神受有痛苦不言可喻，並斟酌兩造之身分、社會地位、經濟狀況，認
    原告所請求之精神慰撫金以一萬元為相當。
三、從而，原告本於侵權行為之法律關係，請求被告給付一萬元，及自起訴狀繕本送
    達被告翌日即九十一年三月十三日起至清償日止，按週年利率百分之五計算之利
    息，為有理由，應予准許；逾上開金額範圍之請求，於法無據，應予駁回。
四、因本案事證已臻明確，兩造其餘主張陳述及所提之證據，均毋庸再予審酌，附此
    敘明。
五、兩造均陳明願供擔保，聲請宣告假執行或免為假執行，經核原告勝訴部分，合於
    法律規定，爰分別酌定相當之擔保金額宣告之；原告其餘假執行之聲請，因訴之
    駁回而失所依據，不予准許。
六、按各當事人一部勝訴、一部敗訴者，各負擔其支出之訴訟費用，但法院得酌量情
    形，命兩造以比例分擔或命一造負擔，民事訴訟法第七十九條定有明文。本院酌
    量兩造勝訴、敗訴部分之比例，命訴訟費用由被告負擔二十分之一，餘由原告負
    擔。
中　　　華　　　民　　　國　　九十一　　年　　　八　　　月　　二十三  　日
~B臺灣基隆地方法院基隆簡易庭
~B　　法院書記官　陳碧玉
~B　　法　　　官　蔡佳玲
右為正本係照原本作成。
本筆錄正本之送達，與判決正本之送達同一效力。
對於本判決如有不服，應於收受送達後二十日內向本院提出上訴書狀，上訴於本院合
議庭，並按他造當事人之人數附俱繕本。
中　　　華　　　民　　　國　　九十一　　年　　　八　　　月　　二十六　　日
~B　　法院書記官　陳碧玉
